【裁判字號】    89,交簡上,38
【裁判日期】    900525
【裁判案由】    業務過失傷害
【裁判全文】
臺灣士林地方法院刑事判決                        八十九年度交簡上字第三八號
    上  訴  人  臺灣士林地方法院檢察署檢察官
    被      告  甲○○
右列上訴人因被告業務過失傷害案件，不服本院八十九年度湖簡字第三三五號中華民
國八十九年四月十三日第一審判決（聲請簡易判決處刑案號：臺灣士林地方法院檢察
署八十九年度偵字第三十七號），提起上訴，本院管轄之第二審合議庭判決如左：
    主  文
原判決撤銷。
甲○○從事業務之人，因業務上之過失傷害人，累犯，處有期徒刑肆月，如易科罰金
以佰元折算壹日。
    事  實
一、甲○○曾於民國八十五年間因偽造文書罪，經臺灣高等法院判處有期徒刑八月確
    定，於八十八年一月二十六日執行完畢。甲○○係建明汽車客運公司僱用之司機
    ，係從事駕駛業務之人，於八十八年九月十二日上午九時二十分許，駕駛ＡＧ─
    ○三五號營業大客車，途經國道一號高速公路北上車道一二三公里三五○公尺處
    ，應注意駕駛人駕駛汽車在同一車道行駛時，除超越前車外，後車與前車之間應
    保持隨時可以煞停之距離，而依當時情形，晴天、日間自然光、路面柏油、乾燥
    、無缺陷、無障礙物、視距良好等一切情狀，並無不能注意之情事，適右側路肩
    有不明車輛變換至外線車道，甲○○見狀往左閃至內線車道，因煞車不及自後撞
    擊前方由丙○○所駕駛之Ｔ二─四○七七號自用小客車，至坐於車內之乘客丁○○受有右肱骨骨折、骨盆骨折、右肋骨骨折、右眼受傷，己○○受有胸部挫傷、
    右手橈骨、尺骨骨折，戊○受有第三、四節腰椎滑脫、第四、五及薦椎第一節椎
    間盤疝脫、胸部挫傷合併鎖骨骨折、臉部擦傷之傷害。甲○○於肇事後，在未被
    有偵查犯罪職權之公務員發覺前，主動向前往處理車禍之內政部警政署國道公路
    警察局第二警察隊造橋分隊隊員乙○○自首犯罪，接受裁判。
二、案經被害人丁○○等人訴由臺灣士林地方法院檢察署檢察官聲請簡易判決處刑。
    理  由
一、訊據被告供承右揭因業務上之過失致被害人丁○○等人受傷之犯行，核與被害人
    戊○、丁○○、己○○指述及證人丙○○、吳泰守於警訊時證述情節相符，並有
    道路交通事故調查報告一份、現場照片一十三幀在卷可資佐證。且被害人丁○○
    受有右肱骨骨折、骨盆骨折、右肋骨骨折、右眼受傷，己○○受有胸部挫傷、右
    手橈骨、尺骨骨折，戊○受有第三、四節腰椎滑脫、第四、五及薦椎第一節椎間
    盤疝脫、胸部挫傷合併鎖骨骨折、臉部擦傷之傷害，亦有協和醫院、長庚紀念醫
    院出具之診斷證明書影本在卷可憑，此部分之事實已堪認定。
二、按汽車在同一車道行駛時，除超越前車外，後車與前車之間應保持隨時可以煞停
    之距離，道路交通安全規則第九十四條第一項定有明文。被告為汽車駕駛人，自
    應注意及此。被告雖稱當時有一不名車輛自外側路肩變換至外側車道，其欲左閃
    至內側車道始撞及被害人乘坐之車輛，惟依當時情形，晴天、日間自然光、路面
    柏油、乾燥、無缺陷、無障礙物、視距良好等一切情狀，並無不能注意之情事，
    被告竟疏於注意及保持安全距離，致自後撞及被害人丁○○等乘坐之車輛，揆諸
    前開規定，被告應負過失責任甚明。又被害人丁○○等三人因本件車禍致受有前
    述傷害，與被告之過失行為間顯有相當因果關係。是本件事證明確，被告犯行堪
    予認定，應依法論科。
三、核被告所為係犯刑法第二百八十四條第二項前段之業務過失傷害罪。被告以同一
    過失行為致被害人三人受傷，為想像競合犯，應從一重處斷。被告前於八十五年
    間因偽造文書罪，經臺灣高等法院判處有期徒刑八月確定，於八十八年一月二十
    六日執行完畢，此有臺灣高等法院檢察署刑案紀錄簡覆表一份在卷可憑，被告於
    五年之內，再犯本案之罪，係屬累犯，應依刑法第四十七條之規定，加重其刑。
    檢察官依告訴人之請求提起上訴，略以：「被害人戊○因本件車禍，身體疼痛難
    耐，至生壓世念頭，於八十九年一月七日死亡，被害人所受傷害為重傷，原審認
    定為一般傷害，又被告犯後態度惡劣原審竟輕處有期徒刑四月，不足以昭戒」
    等語。經查，本件被害人丁○○、謝豐菁、戊○三人雖受有挫傷及骨折之傷害，
    惟均未達刑法第十條第四項各款重傷之程度，上訴人此部分之上訴尚難認為有理
    由。原審判決認被告所為係犯刑法第二百八十四條第二項前段之業務過失傷害罪
    ，科處被告有期徒刑四月，並諭知易科罰金之折算標，固非無見。惟被告以同一
    過失行為，致被害人丁○○、謝豐菁、戊○三人身體多處骨折及挫、擦傷等傷害
    ，其因犯罪所造成之損害非輕，被告於犯罪後復未賠償被害人所受之損害，上訴
    人認原判決量刑過輕，為有理由。又被告於肇事後，在未被有偵查犯罪職權之公
    務員發覺前，主動向前往處理車禍之內政部警政署國道公路警察局第二警察隊造
    橋分隊隊員乙○○自首犯罪，接受裁判，業據證人乙○○到庭結證屬實，原判決
    未依刑法第六十二條前段之規定，減輕其刑，並先加重後減輕，亦有不當。再刑
    法第四十一條業於九十年一月十日公布修正，並於同年一月十二日生效，該條第
    一項規定：「犯最重本刑為五年以下有期徒刑以下之重，而受六個月以下有期徒
    刑或拘役之宣告，因身體、教育、職業、家庭之關係或其他正當事由，執行顯有
    困難者，得以一元以上三元以下折算一日，易科罰金。但確因不執行所宣告之刑
    ，難收矯正之效，或難以維持法秩序者，不在此限」。本件被告犯罪在刑法第四
    十一條修正前，依刑法第二條第一項前段規定，其易科罰金之諭知，應依修正後
    之刑法第四十一條第一項規定辦理。原審判決未及比較新舊法之適用，亦非妥適
    ，上訴人請求撤銷原判決，為有理由，自應撤銷原判決，由本院另為適當之判決
    。爰審酌被告被告前有偽造文書、詐欺等犯罪前科，品行不佳，本次犯罪造成被
    害人丁○○、謝豐菁、戊○三人身體多處骨折及挫、擦傷等傷害，被害人丁○○
    至今走路尚須人攙扶，被告於犯罪後復未賠償被害人所受之損害及其犯罪後尚能
    坦承犯行不諱等一切情狀，量處如主文所示之刑示懲，並諭知易科罰金之折算標
    準。
三、被告經合法傳喚，無正當理由不到庭，爰不待其陳述逕行判決。
據上論斷，應依刑事訴訟法第四百五十五條之一第一項、第三項、第三百六十九條第
一項前段、第三百六十四條、第三百七十一條、第二百九十九條第一項前段，刑法第
二條第一項前段、第二百八十四條第二項前段、第五十五條、第四十七條、第六十二
條前段、第四十一條第一項前段，罰金罰鍰提高標準條例第一條前段、第二條，判決
如主文。
本案經檢察官施慶堂到庭執行職務
中    華    民    國        九十        年      五      月    二十五    日
                                  臺灣士林地方法院刑事第二庭
                                    審判長法  官
                                          法  官
                                          法  官
右正本證明與原本無異。
本判決不得上訴。
                                          書記官
中    華    民    國      八十        年              月              日
附錄本案論罪法條全文
刑法第二百八十四條第二項：
從事業務之人，因業務上之過失傷害人者，處一年以下有期徒刑、拘役或一千元以下
罰金。致重傷者，處三年以下有期徒刑、拘役或二千元以下罰金。


司法院資訊處製作；財團法人民間司法改革基金會備份。
